【裁判字號】    97,交易,37
【裁判日期】    970918
【裁判案由】    過失傷害
【裁判全文】
臺灣苗栗地方法院刑事判決              97年度交易字第37號
公  訴  人  臺灣苗栗地方法院檢察署檢察官
被      告  乙○○
選任辯護人  張智宏律師
上列被告因過失傷害案件，經檢察官提起公訴（97年度偵字第96
2號），本院判決如下：
    主  文
乙○○因過失傷害人，處有期徒刑參月，如易科罰金，以新臺幣
壹仟元折算壹日。
    犯罪事實
一、乙○○於民國96年10月17日6 時40分許，駕駛車號693-BCL
    重型機車，沿苗栗縣卓蘭鎮○○路由東往西方向行駛，迨行
    經中山路31號前，應注意車前狀況，並隨時採取必要之安全
    措施。而依當時之天候晴、晨間暮光、路面鋪設柏油、乾燥
    無缺陷、無障礙物、視距良好等情況，並無不能注意之情事
    。詎其竟疏未注意車前狀況，迨發現羅福維由北往南方向橫
    越中山路時，已煞車閃避不及，因而撞及羅福維，導致羅福
    維倒地後受有右肩脫臼骨折、胸部挫傷、右手擦傷之傷害。
    又羅福維於當日前往行政院衛生署豐原醫院就醫返家後，於
    翌（18）日3 時許，發現身體不適，經送往臺中縣東勢鎮農
    會附設農民醫院急救，於96年10月18日5 時10分許，因心肌
    病變及心肌梗塞、併發急性心肺衰竭，最後因心因性休克死
    亡（與本件車禍無因果關係）。
二、案經被害人羅福維之子女戊○○、丁○○告訴，暨臺灣苗栗
    地方法院檢察署檢察官據報相驗後簽分偵辦後偵查起訴。
    理    由
一、訊據被告乙○○固坦承有於上揭時間，騎乘機車沿苗栗縣卓
    蘭鎮○○路由東往西方向行駛，行經卓蘭鎮○○路31號前路
    段等情，惟矢口否認有何過失傷害犯行，辯稱：「老先生走
    路過來，我看到他緊張，我就煞車，我就往左邊傾倒，老先
    生的人一直往我這邊走過來，我被嚇到。對方是先跌倒，我
    煞車後，我自己才倒下去，我跟他也不同向，沒有撞到對方
    。」等語。
二、惟查：
  (一)證人甲○○於本院審理時結證稱：「（問：你是否知道今天
    為了什麼案子來作證？）96年10月17日在中山路發生的車禍
    。」、「（問：你之前有講說你有看到車禍發生後的情形？
    ）我聽到有聲音才回頭看，我不是直接親眼看到撞擊的情形
    。」、「（問：你看的時候走路的那個人及騎車的那個人是
    否都已經倒地了？）我看到時，兩個人都已經倒地了。」、
    「（問：當時倒地的行人，他的頭部向哪邊？）順著前方倒
    下去。」、「（問：後來你有說你有去扶羅福維起來？）是
    的。」、「（問：你說把羅福維扶起來之後，你把他帶到廟
    那邊？）是的，他人就靠到廟的牆壁。」、「（問：羅福維
    有沒有跟你說什麼話？）沒有，他們兩個人有在講話，所以
    我才知道那個被害人是大陸人。」、「（問：是否記得他們
    兩個講什麼話？）他們講的很大聲，被告說『你為何要來撞
    我』，老先生就說『不是我撞你，是你來撞我』。」、、「
    （問：實際上他們之間有沒有撞在一起，你是否知道？）我
    有看到一個人倒一邊，兩個人有沒有撞到，我沒有看到。」
    、「（問：那個老先生有沒有講說他哪個地方被撞到？）沒
    有講，因為那個老人家外表看起來沒有外傷。」、「（問：
    你剛才提說你回頭看時，你看見被害人與被告的車子大概距
    離一公尺，你確定一公尺這麼長嗎？）橫向距離有一公尺。
    」、「（問：你聽到砰的一聲，到你轉頭看到人，差幾秒時
    間？）我不知道，但是一般人聽到聲音就會轉頭。」、「（
    問：所以應該不到一秒的時間？）我一聽到就轉頭，差不多
    就是一、兩秒的時間。」、「（問：你是聽到一個聲音，還
    是兩個聲音？你在檢察官訊問時，你說你聽到車子倒地的聲
    音，是否還有聽到其他碰撞的聲音？）我只聽到車輛倒地的
    聲音，那個聲音比較大，其他的沒有聽到。」、「（問：你
    轉頭時，兩個已經距離一公尺那麼遠了，還是有一個人彈到
    哪邊，另一個人彈到那邊，還是是固定的？）是固定的。」
    等語（參本院審卷97年8 月7 日審判筆錄第3 至5 頁）。
  (二)是觀諸證人甲○○之上述證詞，並參酌其所繪製的現場圖1
    份（附於上述審判筆錄之後）所示，可知其係證稱97年10月
    17日上午6 時40分許，在苗栗縣卓蘭鎮○○路31號附近，聽
    見機車倒地的「碰」一聲，立即回頭往聲音來源望去，發覺
    被害人羅福維、被告乙○○、機車均倒地，被害人羅福維係
    向前倒，被告乙○○之機車前輪快接觸到雙黃線，被告乙○
    ○則倒於機車後方（即東方），被害人羅福維距機車後輪約
    1 尺靠近路面邊線。其見狀後，旋即上前將被害人羅福維扶
    至附近廟門口，被告乙○○對被害人羅福維稱：「你為何要
    來撞我」等語，被害人羅福維對被告乙○○稱：「不是我撞
    你，是你撞我」等語，但被害人羅福維沒有說何處被撞倒等
    情。
  (三)證人即處理本件車禍之員警丙○○於本院審理時證稱略以：
    其係於車禍發生後第2 天，亦即96年10月18日到現場勘查，
    當日被告乙○○亦到場向其陳述行車狀態，及被害人羅福維
    之行走動態。其則據此繪製現場圖、拍攝現場照片等情（參
    本院審卷97年9 月4 日審判筆錄第3 至4 頁）。而衡諸卷附
    道路交通事故現場圖（參相卷第21頁）、被告乙○○指認現
    場的照片（參相卷第24頁）所示，可知被告乙○○指出車禍
    當時其及機車、被害人羅福維倒地之處，與證人甲○○證述
    的情節相符，足見證人甲○○證稱被告及機車、被害人倒地
    位置屬實，堪以採信。
  (四)被告乙○○陳稱：「（問：你與羅福維都倒地後，你有無與
    羅福維講話？）我有跟他講說要送他去醫院，羅福維講外省
    話兼客家話，我聽不懂。」等語（參本院審卷97年9 月4 日
    審判筆錄第12頁），由此足見車禍發生之後，被害人羅福維
    確有與被告交談乙節。而衡諸證人甲○○的上述證詞，可知
    被害人羅福維確有向被告乙○○稱：「不是我撞你，是你撞
    我」等語。復徵之被告乙○○於車禍當時倒地後，向被害人
    羅福維稱：「你為何來撞我」等語，可見被告乙○○人車倒
    地，被害人羅福維於倒地前，被告乙○○之機車與被害人羅
    福維的身體確有接觸、碰撞，方會有彼此質問對方為何來撞
    自己之情事。而考之卷附行政院衛生署豐原醫院診斷證明書
    所示（參相卷第19頁），可知被害人羅福維於車禍發生當日
    ，受有右肩脫臼骨折、胸部挫傷、右手擦傷之傷害。
  (五)再衡諸卷附道路交通事故調查報告表（一）、（二）所示（
    參相卷第22至23頁），復參考被告乙○○的陳述（參本院審
    卷97年9 月4 日審判筆錄第12頁），可知被告乙○○騎乘上
    述機車，沿苗栗縣卓蘭鎮○○路由東往西方向行駛，行經中
    山路31號前路段，當時天候晴、晨間暮光、路面鋪設柏油、
    乾燥無缺陷、無障礙物、視距良好等情況，並無不能注意情
    事等事實。而被告乙○○自陳騎乘機車行經上述路段，發覺
    被害人羅福維時，兩者相距50公尺，且有看見被害人羅福維
    橫越馬路等情（參本院審卷97年9 月4 日審判筆錄第9 至10
    頁），其見狀後向左偏而行駛，但被害人羅福維仍繼續由北
    往南向道路中心行走，斯時，被告乙○○機車往左閃，被害
    人羅福維持續向前行走，被告乙○○之機車擦撞被害人羅福
    維之身體，導致被害人羅福維向前倒，受有右肩脫臼骨折等
    傷害，被告亦人車倒地。
  (六)按汽車行駛時，駕駛人應注意車前狀況及兩車併行之間隔，
    並隨時採取必要之安全措施，道路交通安全規則第94條第3
    項第3 款定有明文。被告既考有合格之駕駛執照，駕駛車輛
    自應注意上述道路交通安全規定，且被告乙○○騎乘機車行
    經上述路段，天候、路況、視線良好，並無不能注意之情形
    。其於發覺被害人羅福維時，相距50公尺，且知悉被害人羅
    福維自中山路的路邊，由北往南橫跨馬路。但並未採取必要
    的安全措施，避免與被害人羅福維發生碰撞，持續向前，僅
    於接近被害人羅福維之際，向左閃避，但仍閃避不及，而與
    行進間之被害人羅福維擦撞，致被害人羅福維受有上述傷害
    ，其有過失甚明。雖被害人羅福維橫向穿越上述路段，亦有
    疏未注意被告乙○○之行車動態，而與有過失，惟此仍不影
    響被告過失責任之成立。
  (七)綜上，被告上述辯解，顯為避重就輕之詞，不足為採；至辯
    護人以被害人羅福維之身體2 側及背面並無任何撞及所遺留
    之傷痕，足認被告並未撞及被害人。但查，被告乙○○自陳
    當時車速約30公里，迨發覺被害人橫越馬路之際有煞車減速
    ，減至約20公里等情。由此足見其車速緩慢，迄至其機車與
    被害人接觸而有擦撞時，其時速應低於20公里，在如此低速
    情形下所發生的輕微擦撞，被害人羅福維的身體兩側、背後
    並不一定會有傷痕，尚不能據此而認定被告並未擦撞被害人
    。至辯護人認被害人羅福維於案發時高齡已屆77歲高齡，本
    身罹患心臟病等病症，案發當時手持柺杖並背小提袋，頭低
    低搖搖晃晃往前偏左行走，不能排除其身體不適而突然向前
    趴倒等情，應為臆測之詞，與上述論證不符，不能作為對被
    告有利之認定。此外，復有診斷證明書、警製道路交通事故
    現場圖、道路交通事故調查報告表、證人甲○○所繪製之現
    場圖、現場照片在卷可佐，其過失傷害犯行，洵堪認定。
三、核被告所為，係犯刑法第284 條第1 項前段之過失傷害罪。
    爰審酌被告無前科，素行尚佳，有臺灣高等法院被告前案紀
    錄表可按，其於上開時地駕車貿然前行，與被害人發生擦撞
    ，造成被害人受有右肩脫臼骨折、胸部挫傷、右手擦傷之傷
    害，實有不當。復衡酌被害人亦有上述之過失，及被告否認
    犯行，且未與告訴人達成和解，賠償被害人家屬損失等一切
    情狀，量處如主文所示之刑，並諭知易科罰金之折算標準。
據上論斷，應依刑事訴訟法第299條第1項前段，刑法第284條第1
項前段、第41條第1 項前段，刑法施行法第1 條之1 第1 項、第
2 項前段，判決如主文。
中    華    民    國    97    年    9     月    18    日
                  刑事第三庭  法  官  呂曾達
以上正本證明與原本無異。
如不服本判決，應於判決送達後10日內向本院提出上訴狀（應抄
附繕本），其未敘述上訴理由者，應於上訴期間屆滿後20日內補
提理由書狀於本院，上訴於臺灣高等法院臺中分院。告訴人或被
害人如對於本判決不服者，應具備理由請求檢察官上訴，其上訴
期間之計算係以檢察官收受判決正本之日期為準。
                              書記官  許千士
中    華    民    國    97    年    9     月    19    日
附錄：
刑法第284條第1項前段。
中華民國刑法第284條
（過失傷害罪）
因過失傷害人者，處 6 月以下有期徒刑、拘役或 5 百元以下罰
金，致重傷者，處1 年以下有期徒刑、拘役或5 百元以下罰金。
從事業務之人，因業務上之過失傷害人者，處 1 年以下有期徒刑
、拘役或1 千元以下罰金，致重傷者，處 3 年以下有期徒刑、
拘役或2 千元以下罰金。


司法院資訊處製作；財團法人民間司法改革基金會備份。
